最高法院刑事判決　　　　　　　　　 111年度台上字第2998號
上　訴　人　楊○○



上列上訴人因家暴傷害致人於死案件，不服臺灣高等法院臺中分
院中華民國111年4月27日第二審判決（111 年度上訴字第55號，
起訴案號：臺灣臺中地方檢察署110 年度偵字第21828、22321號
），提起上訴，本院判決如下：
    主  文
上訴駁回。
    理  由
一、按刑事訴訟法第377 條規定，上訴於第三審法院，非以判決
    違背法令為理由，不得為之。是提起第三審上訴，應以原判
    決違背法令為理由，係屬法定要件。如果上訴理由書狀並未
    依據卷內訴訟資料，具體指摘原判決不適用何種法則或如何
    適用不當，或所指摘原判決違法情事，顯與法律規定得為第
    三審上訴理由之違法情形，不相適合時，均應認其上訴為違
    背法律上之程式，予以駁回。
二、本件原判決綜合全案證據資料，本於事實審法院採證認事之
    職權，認定上訴人楊○○有如其事實欄所載犯行，因而撤銷
    第一審之科刑判決，改判仍論處上訴人犯兒童及少年福利與
    權益保障法第112條第1項、刑法第277條第2項前段之成年人
    故意對兒童犯傷害致死罪刑，已詳為敘述所憑之證據及論罪
    之理由。對於上訴人於原審審理時所辯各節，如何不可採信
    ，亦於理由內詳為指駁。核其所為論斷，俱有卷內證據資料
    可資覆按，自形式上觀察，原判決並無足以影響其判決結果
    之違法情形存在。
三、上訴意旨略以：
    上訴人與被害人甲○○（完整姓名年籍詳卷，係民國000年0
    月生）關係甚好，平日以父子相稱。上訴人於事發時係掌摑
    被害人臀部，不小心打中其腹部。又上訴人於隔日，以按摩
    槍按摩被害人腹部，因按摩槍前端為圓凸狀，採捶打狀態，
    可能因此導致被害人盲腸破裂，才引發腹膜炎致死。原判決
    未依刑法第59條規定酌減其刑，致量刑過重，有適用法則不
    當之違法。
四、惟按：
（一）證據之取捨、證明力之判斷及事實之認定，係屬事實審法
      院得自由裁量判斷之職權，此項職權之行使，倘未違背客
      觀存在之經驗法則或論理法則，亦無明顯濫用裁量權之情
      事，即無違法可言。又事實審法院認定事實，非悉以直接
      證據為限，其綜合調查所得之各項直接證據及間接證據，
      本於合理之推論而為判斷，仍係適法之職權行使。
      本件原判決係依憑上訴人於警詢、偵訊、第一審及原審審
      理時之自白，以及告訴人即被害人父母於警詢及偵訊時之
      陳述，並佐以○○○○小兒科診所病歷表、○○○○小兒
      科診所轉診單、○○○○○○○診斷證明書、現場照片、
      法務部法醫研究所之解剖報告書暨鑑定報告、被害人個人
      就醫紀錄等證據資料，認定上訴人以重力毆打被害人腹部
      ，致被害人受有盲腸破裂等傷害，上訴人又未及時使被害
      人就診，復不遵醫囑轉診，延宕救治時間，造成被害人腹
      膜炎引起敗血性休克死亡，足見上訴人係基於傷害之故意
      所為，致生客觀上並非不能預見之死亡結果，且上訴人所
      為傷害行為與被害人之死亡結果間，有相當因果關係，上
      訴人自應負成年人故意對兒童犯傷害致死之罪責等旨。原
      判決所為認定，尚與經驗法則及論理法則不悖，且此項有
      關上訴人有傷害犯意之認定，屬原審採證認事職權行使之
      事項，自不得任意指為違法。此部分上訴意旨，並未具體
      指摘原判決採證認事有何違背法令之情形，洵非上訴第三
      審之適法理由。
（二）關於刑之量定及刑法第59條關於犯情可憫、情輕法重而酌
      量減輕其刑的規定，均屬事實審法院得依職權裁量的事項
      ，法院除就具體個案犯罪，斟酌其情狀，有無可堪憫恕之
      外，並以行為人的責任為基礎，審酌刑法第57條所列各項
      罪責因素後，予以整體評價，而為科刑輕重標準的衡量，
      使罰當其罪，以實現刑罰權應報正義，並兼顧犯罪一般預
      防與特別預防之目的，倘其未有逾越法律所規定範圍，或
      明顯濫用其權限情形，即不得單憑主觀，任意指摘為違法
      ，而據為合法上訴第三審的理由。
      原判決說明：審酌上訴人明知被害人為未滿4 歲之幼童，
      僅因被害人一時不聽從管教，竟未能克制自己情緒，而以
      拳掌重力毆打被害人臉部及腹部數下，致被害人因盲腸破
      裂造成腹膜炎，繼之引起敗血性休克死亡，造成被害人家
      屬難以抹滅之傷痛與遺憾。惟考量上訴人大致坦承犯行，
      且事後已與被害人之母成立調解等刑法第57條各款所列一
      切情狀等旨，而為量刑。原判決並無違法、失當或違反罪
      刑相當或比例原則之情形，自不容任意指為違法。此部分
      上訴意旨泛指：原判決未適用刑法第59條規定酌量減輕其
      刑，以及量刑過重違法等語，難認係適法的上訴第三審理
      由。
五、綜上，上訴意旨係就原審採證認事職權與量刑裁量之適法行
    使，以及原判決已明確論斷說明之事項，漫為爭執，與法律
    規定得為第三審上訴理由之違法情形，不相適合。應認其上
    訴為違背法律上之程式，予以駁回。
據上論結，應依刑事訴訟法第395條前段，判決如主文。
中    華    民    國   111    年    8     月    4     日
                  刑事第五庭審判長法  官  李  錦  樑
                                  法  官  周  政  達
                                  法  官  林  孟  宜
                                  法  官  吳  淑  惠
                                  法  官  錢  建  榮
本件正本證明與原本無異
                                  書記官
中    華    民    國   111    年    8     月    9     日